臺灣嘉義地方法院刑事判決　　　　　　100年度簡上字第161號
上　訴　人　臺灣嘉義地方法院檢察署檢察官
被　　　告　辜清贊
輔　佐　人　辜焜堅
上列上訴人因被告毀損案件，不服本院中華民國100年7月29日10
0年度朴簡字第210號第一審刑事簡易判決（聲請簡易判決處刑書
案號：100年度偵字第268、273號），提起上訴，本院管轄之第
二審合議庭判決如下︰
    主    文
上訴駁回。
    犯罪事實
一、辜清贊與林海龍係鄰居，兩人因土地糾紛，辜清贊竟基於毀
    棄損壞之犯意，於民國99年2月底某日，以鉗子拆除林海龍
    蓋在嘉義縣朴子市○○○○段德家小段368地號土地上之鴨
    寮，致使上開設施不堪使用，足以生損害於林海龍。又辜清
    贊於同年4月20日至同年5月6日期間，另行起意基於毀棄損
    害之犯意，搬運石塊等廢棄物堆積於林海龍位在嘉義縣朴子
    市德家里10鄰吳子仔腳84號住所旁之排水溝內，後接續持鐵
    鎚毀損該處之廁所化糞池、擊毀排水溝水泥、且埋入石塊等
    廢棄物，堵塞排水，致令不堪使用，足以生損害於林海龍。
二、案經林海龍訴由臺灣嘉義地方法院檢察署檢察官偵查後聲請
    以簡易判決處刑。
     理   由
一、按被告以外之人於審判外之陳述，雖不符刑事訴訟法第一百
    五十九條之一至第一百五十九條之四之規定，而經當事人於
    審判程序同意作為證據，法院審酌該言詞陳述或書面陳述作
    成時之情況，認為適當者，亦得為證據。當事人、代理人或
    辯護人於法院調查證據時，知有第一百五十九條第一項不得
    為證據之情形，而未於言詞辯論終結前聲明異議者，視為有
    前項之同意，刑事訴訟法第一百五十九條之五定有明文。查
    被告辜清贊及其輔佐人辜焜堅及檢察官對本判決所引用之傳
    聞證據資料及證據方法，未於言詞辯論終結前聲明異議，復
    經本院審酌上開言詞及書面陳述作成時之情況，認為適當，
    其於本院審理時未要求詰問被告以外之人，且上開書面傳聞
    證據作成形式，亦無瑕疵，與待證事實，復有關聯性，本院
    認為適當，而認上開證據資料合於刑事訴訟法第一百五十九
    條之四、之五等規定，因而均具證據能力。
二、本件檢察官上訴意旨略以：茲據告訴人林海龍具狀聲請檢察
    官上訴，理由以「被告辜清贊與林海龍係親屬鄰居關係，理
    應和睦相處，與紛爭應理性商議，或循法律途徑解決，竟公
    然毀損私人財物，有違人情義理，法院於輕判前，未審酌其
    犯意、犯行；本案真正原因為土地糾紛，並非如被告所述該
    地係其所有，判決中提及所謂自助行為等情節，有所誤會；
    被告於事後仍對告訴人處處找碴刁難，犯後態度不佳，原審
    未律及此而予輕判，有違刑法第57條第10款規定」而指摘原
    判決不當云云。
三、訊據被告固坦承有拆除林海龍蓋在嘉義縣朴子市○○○○段
    德家小段368地號土地上之鴨寮，復有搬運石塊等廢棄物堆
    積於林海龍位在嘉義縣朴子市德家里10鄰吳子仔腳84號住所
    旁之排水溝內，亦有毀損該處之廁所化糞池等情，惟辯稱：
    鴨寮及化糞池均興建在伊所有之368號地號上，鴨寮約十年
    沒有使用，伊只是去整理鴨寮，並將搭建鴨寮之材料還給告
    訴人林海龍；另外，化糞池有糞便溢出，伊只是去整理一下
    ，並無毀損之犯意，而係有權拆除云云，經查：
    依卷附之土地登記第二類謄本（朴子市○○○○段德家小段
    368號地號）記載：「登記次序：0003、所有權人、辜清贊
    、登記原因：買賣、權利範圍：3分之2」等情，本件368地
    號確實為辜清贊與其兄弟共有之土地無訛。而告訴人林海龍
    於本院詢問時證稱：「（問：當時為何你有權利在368號土
    地蓋鴨寮及化糞池？）答：因為當時有說四個兄弟，每個人
    四分之一，我們姓林，也是四分之一，就是辜木山、辜木昌
    、辜清涼、辜清贊各四分之一，結果地政來測量後，那塊地
    分給我」、「（問：這筆土地，都沒有姓林的名字，為何可
    以蓋？）答：因為依照血統，我阿公過世，所以我認為我也
    要分。」、「（問：為何繼承時，沒有分你阿公的名字？）
    答：我阿公早死，我阿嬤不識字，就不知道要登記我父親的
    名字。」、「（問：你說的83號舊屋也是蓋在368號？）答
    ：日本時代，368、369就是同一塊土地。」、「（問：368
    、369號原來都誰的？）答：登記辜清贊父親辜籐的」、「
    （問：所以368地號上面有房子沒有土地？）答：對。」、
    「（問：舊屋何時蓋的？）答：民國57年。我父親蓋的」、
    「（問：這個房子、土地，有房子沒有土地是否有糾紛？）
    答：民國七十年土地已經分成我的。」、「（問：是否有民
    事訴訟？）答：對」（參本院卷第47、49頁）等語，足茲可
    認系爭368號土地係被告辜清贊等人共有，但依長久沿革之
    習慣由林海龍之父親於其上建築房屋居住而有使用權，且被
    告於警詢時供稱：伊知道林海龍在設置鴨寮飼養鴨子，有告
    知林海龍沒飼養鴨子，應將地原貌返還等語，足認被告業已
    同意林海龍在系爭地號上蓋建鴨寮，是縱告訴人林海龍所蓋
    之鴨寮位於被告所有土地上，惟林海龍長久以來使用系爭土
    地成習係不爭之事實，在此使用權消滅前，難認告訴人林海
    龍違法搭建鴨寮，得由被告任意拆除之。又被告於警詢坦承
    以石塊廢棄物擋住林海龍所有之排水溝及化糞池（參交查卷
    第5-1頁），質之證人林福兆於本院庭訊中具結證稱：「（
    問：那間廁所何時蓋的？）答：我不知道。」、「（問：約
    幾年前？）答：我阿嬤蓋的，一、二十年了。」、「（問：
    十年或是二十年）答：我只知道這樣，十多年。」、「（問
    ：你阿嬤名字？）林黃井（音譯）」等語（參本院卷第53頁
    ），互核與被告之輔佐人辜焜堅稱：「化糞池不是林海龍興
    建的，是林黃及（音譯）興建的，化糞池已經三、四十年」
    （參本院卷第35頁）等語相符，益徵被告明知告訴人林海龍
    於系爭土地上使用排水溝及化糞池，卻因與告訴人間之土地
    糾紛產生不悅而有意破壞、毀損甚明。
四、本案經本院管轄第二審之合議庭審理結果，認原審以被告犯
    刑法第354條之毀損罪二罪，分別判處拘役10日、15日，應
    執行拘役20日，均諭知如易科罰金，以新臺幣一千元折算一
    日。經核其認事用法均無不當，量刑亦稱妥適（理由詳後述
    ），應予維持。
五、另按法官於有罪判決中，究應如何量處罪刑，均為實體法賦
    予審理法官刑罰之裁量權事項，法官行使此項裁量權，自得
    依據個案情節，參諸刑法第五十七條所定各款犯罪情狀之規
    定，於該法定刑度範圍內，基於合義務性之裁量，量處被告
    罪刑。質言之，法官為此量刑之裁量權時，除不得逾越法定
    刑或法定要件外，尚應符合法規範之體系及目的，遵守一般
    有效之經驗及論理法則等法原則，亦即應兼顧裁量之外部及
    內部性，如非顯然有裁量逾越或裁量濫用之違法情事，自不
    得任意指摘為違法，此亦為最高法院歷年多起判例所宣示之
    原則（最高法院八十年台非字第四七三號判例、七十五年台
    上字第七三三號判例、七十二年台上字第六六九六號判例
    、七十二年台上字第三六四七號判例意旨可資參照）。關於
    量刑之裁量權，乃憲法所保障法官獨立審判之核心，法院行
    使此項裁量權，亦非得以任意或自由為之，仍應受一般法律
    原理原則之拘束，即仍須符合法律授權之目的、法律秩序之
    理念、國民法律感情及一般合法有效之慣例等規範，尤其應
    遵守比例原則及平等原則之意旨，否則即可能構成裁量濫用
    之違法（最高法院八十六年度台上字第七六五五號判決意旨
    亦可參照）。亦即如非有裁量逾越或裁量濫用之明顯違法情
    事，自不得擅加指摘其違法或不當，即使上級法院對下級法
    院裁量權之審查，亦應同此標準，此不僅在保障法官不受任
    何制度外之不當干涉，更保障法官不受制度內的異質干涉，
    此方符憲法第八十條所宣示獨立審判之真義。本院審理結果
    認為：原審判決於量刑時，已審酌被告因細故即毀損告訴人
    之鴨寮、化糞池及排水溝之犯罪動機、手段，告訴人之損害
    ，及被告為滿八十歲之人，應依刑法第18條第3項規定減輕
    其刑及犯罪後態度等一切情狀，於法定刑二年以下有期徒刑
    、拘役或500元以下罰金之範圍內，量處被告應執行拘役貳
    拾日，如易科罰金，以新臺幣一千元折算一日。核符前述憲
    法比例原則及平等原則之要求，原審刑罰裁量權之行使實無
    違法不當之處，量刑亦屬妥適。故可認本件之上訴意旨並無
    理由。綜上所述，本件上訴意旨既無理由，原審判決又無違
    法或不當之處，依法應予駁回。
據上論斷，應依刑事訴訟法第455 條之1 第3 項、第368 條，判
決如主文。
本案經檢察官江金星到庭執行職務
中    華    民    國   100    年    11    月    8     日
                  刑事第一庭審判長 法  官    許進國
                                   法  官    李東益
                                   法  官    黃鏡芳
上列正本證明與原本無異。
本件不得上訴。
中    華    民    國   100    年    11    月    8     日
                                   書記官    黃怡惠